---
title: "Relatório para Saneamento da Base de Itens"
output:
  prettydoc::html_pretty:
    theme: architect
    highlight: github
editor_options: 
  chunk_output_type: console
---

```{r setup, include=FALSE}
knitr::opts_chunk$set(echo = TRUE)
```

```{r, include=FALSE,echo=FALSE,warning=FALSE,message=FALSE}
rm(list = ls())
library(dplyr)
library(ggplot2)
library(janitor)
library(readxl)
library(tidyr)
library(lubridate)


#Importa base de itens ativos
itens <- read_excel(path = '2- base/Itens_Ativos_06_julho.xlsx',sheet = 'base') %>% clean_names() %>% 
  mutate(data_de_inclusao = as_date(data_de_inclusao)) %>% 
  rename(data_criacao_do_item = data_de_inclusao, criador_do_item = nome_usuario_inclusao) %>% 
  select(-nome_empresa)

#Importa gasto com ocs
ocs <- read_excel('2- base/Ordens_De_Compra_Desde_2019.xlsx') %>% clean_names() %>% 
  mutate(data_inclusao = as_date(data_inclusao),ano_oc = year(data_inclusao)) %>% 
  group_by(ano_oc,nome_empresa,nome_filial,ordem_compra,codigo_item,modalidade) %>% 
  summarise(total=1) %>% ungroup() %>% 
  group_by(ano_oc,codigo_item,modalidade) %>% 
  summarise(total=sum(total)) %>%
  pivot_wider(names_from = modalidade,values_from = total,values_fn = sum,values_fill = 0) %>% 
  clean_names() %>% arrange(desc(ano_oc),codigo_item)

#Importa gasto com contratos
contrato <- read_excel('2- base/Contratos_Desde_2019.xlsx') %>% clean_names() %>% 
  mutate(ano_contrato = year(data_inclusao_contrato)) %>% 
  group_by(ano_contrato,numero_contrato,tipo_contrato,codigo_item) %>% summarise(total = 1) %>% ungroup() %>%
  group_by(ano_contrato,codigo_item,tipo_contrato) %>% summarise(total = sum(total)) %>% ungroup() %>% 
  pivot_wider(names_from = tipo_contrato,values_from = total, values_fn = sum,values_fill = 0) %>%
  clean_names() %>% arrange(desc(ano_contrato),codigo_item)
  
#Mostra base de itens ativos e seus gastos
base <- itens %>% left_join(y = ocs,by=c('codigo_referencia'='codigo_item')) %>% 
  left_join(y = contrato,by=c('codigo_referencia'='codigo_item')) %>% 
  mutate(analise = if_else(!is.na(ano_oc),'com_gasto',
                          if_else(is.na(ano_contrato), 'sem_gasto','com_gasto')))

#Exporta relatório em excel
writexl::write_xlsx(base,path = '4- relatorio/06_Julho_relatorio_itens_ativos_e_seus_gastos.xlsx')

```

## Objetivo
Desenvolver relatório de itens cadastrados no sistema, mostrando a utilização deles, para ajudar no saneamento da base de cadastro vigente no sistema.

## Premissa
*   O estudo considera: Itens que atualmente estão cadastrados no sistema e que tiveram utilização.

## Exemplo da Base de dados e Explicação das Colunas

```{r, echo=FALSE,warning=FALSE,message=FALSE}
teste <- base%>% filter(codigo_referencia==357230) %>% slice(1) %>% t()  %>% data.frame() %>% tibble::rownames_to_column() %>% rename('Nome das Colunas'=rowname,'Exemplo de Preenchimento'='.') %>% mutate('Explicação das Colunas' =c(
  'Indica se o item esta ativo (S) ou se ele esta inativo (N)',
  'Indica se o item esta classificado como: imobilizado / CAPEX / Investimento (S), ou não (N)',
  'Código do item no Sistema',
  'Nome do Item no Sistema',
  'Código da estrutura da subfamilia',
  'Nome da subfamilia',
  'Data da criação do item',
  'Nome da pessoa que criou o item',
  'Ano da utilização deste item em ordem de compra',
  'Quantidade de OCs da modalidade normal emitidas com este item no período "ano_oc"',
  'Quantidade de OCs da modalidade regularização emitidas com este item no período "ano_oc"',
  'Quantidade de OCs da modalidade catalogo emitidas com este item no período "ano_oc"',
  'Ano da utilização deste item para compor um novo contrato',
  'Quantidade de contratos da modalidade a_receber que foi criado com este item no período "ano_contrato"',
  'Quantidade de contratos da modalidade a_pagar que foi criado com este item no período "ano_contrato"',
  'Quantidade de contratos da modalidade convenios que foi criado com este item no período "ano_contrato"',
  'Quantidade de contratos da modalidade nao_financeiro que foi criado com este item no período "ano_contrato"',
  'Se este item teve utilização com ordem de compra e/ou com contrato irá aparecer "com_gasto"'
))



#Plota Tabela
knitr::kable(teste) %>% kableExtra::kable_styling(font_size = 9)
```

## Resumo Geral

```{r, echo=FALSE,warning=FALSE,message=FALSE}
graf_3 <- base %>% group_by(ativo,item_imobilizado,codigo_referencia) %>% summarise(total=1) %>% ungroup() %>% 
  group_by(ativo,item_imobilizado) %>% summarise(total=sum(total))

ggplot(graf_3,aes(x = ativo,y = total,fill=item_imobilizado))+
  geom_col(position = 'dodge')+
  coord_flip()+
  geom_text(aes(label=format(total,big.mark='.')),hjust=-.2,position = position_dodge(width = .5))+
  theme_classic()+
  theme(legend.position = 'top')+ylab('')+xlab('item_ativo')+
  scale_fill_brewer()+
  scale_y_continuous(limits = c(0,90000))+
  labs(caption = paste0('Total de Itens: ',format(sum(graf_3$total),big.mark = '.')))

```

## Quantidade de itens sem utilização

#### Por Ano de Criação

```{r, echo=FALSE,warning=FALSE,message=FALSE}
graf_2 <- base %>% filter(analise=='sem_gasto') %>% mutate(ano_criacao_item = year(data_criacao_do_item)) %>% 
  group_by(ano_criacao_item,codigo_referencia) %>% summarise(total = 1) %>% ungroup() %>% 
  group_by(ano_criacao_item) %>% summarise(total = sum(total)) %>% arrange(desc(total))

ggplot(graf_2, aes(x = ano_criacao_item, y = total, label = format(x = total,big.mark='.',decimal.mark=',')))+
  geom_point(stat='identity', color="purple", size=17) +
  geom_segment(aes(x = ano_criacao_item, y = 0, xend=ano_criacao_item, yend=total), color='purple')+
  geom_text(color="white", size=4)+
  xlab('')+ylab('')+
  theme_classic()+
  theme(axis.text.y = element_blank(),
        axis.ticks = element_blank(),
        axis.text.x = element_text(size = 15))+
  geom_ribbon(aes(xmin=2017,xmax=2020),fill='#888888',alpha=.20)+
  annotate(geom = 'text',x = 2018.5 ,y = 10500, label=paste0('78,2%'), color='#888888',size=6,alpha=.4)+
  geom_ribbon(aes(xmin=2020,xmax=2021),fill='#B9B9B9',alpha=.20)+
  annotate(geom = 'text',x = 2020.5 ,y = 10500, label=paste0('19,3%'), color='#B9B9B9',size=6,alpha=.4)+
  geom_ribbon(aes(xmin=2021,xmax=2022),fill='#E2E3E5',alpha=.20)+
  annotate(geom = 'text',x = 2021.5 ,y = 10500, label=paste0('2,4%'), color='#E2E3E5',size=6,alpha=.8)+
  annotate(geom = 'text',x = 2021 ,y = 25000, label=paste0('Total: ',format(x = sum(graf_2$total),big.mark='.',decimal.mark=',') ), color='purple',size=9)

```

## Top 10 Categorias com mais itens sem utilização

#### Por Ano de criação do item

```{r, echo=FALSE,warning=FALSE,message=FALSE}
graf <- base %>% filter(analise=='sem_gasto') %>% mutate(ano_criacao_item = year(data_criacao_do_item)) %>% 
  group_by(ano_criacao_item,codigo_referencia,nome_familia) %>% summarise(total = 1) %>% ungroup() %>% 
  group_by(ano_criacao_item,nome_familia) %>% summarise(total = sum(total)) %>% arrange(desc(total))

graf_top_10 <- graf %>% pivot_wider(names_from = ano_criacao_item,values_from = total,values_fn = sum) %>% 
  mutate(total = `2017`+`2018`+`2019`+`2020`+`2021`+`2022`) %>% arrange(desc(total)) %>% top_n(total,n = 10) %>% 
  pull(nome_familia)

ggplot(graf %>% filter(nome_familia %in% graf_top_10), aes(x = reorder(nome_familia,total),y = total))+
  geom_col(fill='#B7C7F8')+
  coord_flip()+
  facet_grid(~ano_criacao_item,scales = 'free')+
  #geom_text(aes(label=total),vjust=.3,size=3)+
  xlab('')+ylab('')+
  theme_test()+
  theme(axis.text.x = element_blank(),axis.ticks = element_blank(),axis.text.y = element_text(size = 6))

```

## Observações

As informações deste relatório são ficticias e servem exclusivamente para demonstrar conhecimento sobre desenvolvimento de relatórios.